臺灣基隆地方法院刑事判決　　　　　　　　　　　　　　九十三年度重訴字第四號
　　公　訴　人　臺灣基隆地方法院檢察署檢察官
　　被　　　告　甲○○　男　五.
　　選任辯護人　文鍾奇律師
　　被　　　告　丁○○　男　四.
　　右　一　人
　　選任辯護人　簡維能律師
右列被告因違反毒品危害防制條例等案件，經檢察官提起公訴（九十三年度偵字第五
０一號）暨移送併辦（九十三年度偵字第一四九三號），本院判決如左：
    主      文
甲○○共同販賣第一級毒品，處有期徒刑拾貳年。門號分別為「000000000
0」及「0000000000」之通訊晶片（ＳＩＭ卡）各壹張，均沒收之，如全
部或一部不能沒收時，追徵其價額；扣案之海洛因磚柒拾伍塊，淨重貳拾柒公斤參佰
零壹公克，均沒收銷燬之。
丁○○共同販賣第一級毒品，處無期徒刑，褫奪公權終身。門號分別為「00000
00000」及「0000000000」之通訊晶片（ＳＩＭ卡）各壹張，均沒收
之，如全部或一部不能沒收時，追徵其價額；扣案之海洛因磚柒拾伍塊，淨重貳拾柒
公斤參佰零壹公克，均沒收銷燬之。
    事      實
一、緣甲○○於民國九十二年十一月間某日，曾向丁○○探詢販賣私運海洛因進口之
    相關事宜；丁○○見狀，認有利可圖，乃先口頭應允，並陸續邀集姓名年籍不詳
    綽號「陳董」、「阿鏘」之成年男子參與其事，嗣並於九十二年十二月間，借洽
    公名義前往泰國與姓名年籍不詳綽號「小蔡」之成年男子接洽，議定販賣私運海
    洛因進口之細節。嗣丁○○返國以後，乃進一步指示甲○○購買「000000
    0000」及「0000000000」二支易付卡門號之通訊晶片（ＳＩＭ卡
    ），約定由丁○○化名「李先生」，持「0000000000」號通訊晶片（
    ＳＩＭ卡）；由甲○○化名「王先生」，持「0000000000」號通訊晶
    片（ＳＩＭ卡），作為渠等販賣私運海洛因進口之聯絡使用。甲○○、「陳董」
    、「阿鏘」等人，並陸續集資，再將籌集所得，至少新臺幣（下同）二千萬元以
    上之資金，陸續匯入丁○○指定之合作金庫銀行中山分行梁松偉「000000
    0000000」帳戶及安泰商業銀行長安東路分行李中原「00000000
    00000」帳戶，以作為購買海洛因之對價及進口管銷之費用；又上開資金其
    中約六百萬元部分，係甲○○籌措而得；至其餘資金，則均係「陳董」、「阿鏘
    」等成年男子籌措而來。上開資金及相關販賣私運海洛因進口之事宜安排既定，
    甲○○、丁○○、「小蔡」、「陳董」、「阿鏘」等人，均明知海洛因具有成癮
    性、濫用性及社會危害性，而為毒品危害防制條例所明定列管之第一級毒品，不
    得非法持有、運輸及販賣，亦屬懲治走私條例公告不得私運進口之甲項第四款管
    制物品，竟仍基於運輸、販賣營利第一級毒品及私運管制物品進口之犯意聯絡，
    推由「小蔡」在泰國，自不詳管道，以一對（二塊）海洛因磚約六十萬元（一塊
    約三十萬）之代價，販入海洛因磚七十五塊，淨重二七公斤三０一公克（純度百
    分之八一．四七；純質淨重二二公斤三０五．八四公克）；再冒用依莉國際股份
    有限公司（下稱「依莉公司」）之名義，藉進口瓷製花瓶為由，以將前揭海洛因
    磚夾藏於裝載用木箱棧板底層之方式，於九十三年二月二日，委託不知情之陽明
    海運股份有限公司（下稱「陽明海運」）以「ＭＩＮＧ　ＥＡＲＴＨ」貨輪第Ｉ
    Ｅ０七Ｎ航次，運送內載有前揭海洛因磚之貨櫃（櫃號ＷＦＨＵ0000000
    ）乙只，進入臺灣地區，運抵基隆港後暫卸放於基隆港西十六號碼頭。嗣尚未及
    委託報關行投單報關，旋於九十三年二月三日，為臺灣基隆地方法院檢察署會同
    法務部調查局基隆市調查站、高雄市調查處、中部地區機動工作組、航業海員調
    查處、海岸巡防署臺南隊、海岸巡防署屏東機動查緝隊、財政部基隆關稅局機動
    巡查隊及督察室開櫃檢驗而當場查獲，並當場起出夾藏在前揭貨櫃內之海洛因磚
    七十五塊，淨重二七公斤三０一公克（純度百分之八一．四七；純質淨重二二公
    斤三０五．八四公克）；嗣員警並循線於同日，在臺中市○○路○段三三二號十
    八樓之二之甲○○住處，起獲甲○○使用之「0000000000」號通訊晶
    片（ＳＩＭ卡）；至丁○○使用之「0000000000」號通訊晶片（ＳＩ
    Ｍ卡），則業經丁○○丟棄而未據查扣在案。
二、案經臺灣基隆地方法院檢察署檢察官自動檢舉暨法務部調查局基隆市調查站移送
    臺灣基隆地方法院檢察署檢察官偵查起訴暨移送併辦。
    理      由
一、本院認定被告犯罪所憑之證據：
    訊之被告甲○○固不否認曾出資六百萬元許，委請被告丁○○代為購買毒品；又
    確曾依被告丁○○指示，購買「0000000000」及「00000000
    00」二支易付卡門號通訊晶片（ＳＩＭ卡），由被告丁○○化名「李先生」，
    持「0000000000」號通訊晶片（ＳＩＭ卡）；由伊自己化名「王先生
    」，持「0000000000」號通訊晶片（ＳＩＭ卡），作為伊等販賣私運
    海洛因進口聯絡使用等事實，惟矢口否認有何販賣、運輸毒品及私運管制物品進
    口之犯行，辯稱：伊並未實際接觸本案毒品，就本案海洛因購買、運輸等詳細處
    理過程，亦不清楚，是伊認為本案所涉之前揭罪名，與伊均無關聯；且伊係因伊
    友人即案外人林煥光有大量施用海洛因之需求，始受案外人林煥光之所託，委請
    被告丁○○代為自泰國購買海洛因運輸進口云云。訊之被告丁○○則不否認持用
    「0000000000」號通訊晶片（ＳＩＭ卡）及曾前往泰國與「小蔡」接
    洽等事實，惟亦矢口否認有何右揭犯行，辯稱：伊與「小蔡」接洽所商談者，純
    係自己合法經營之ＳＰＡ生意；又本件購買毒品海洛因之資金，均係被告甲○○
    及案外人「陳董」、「阿鏘」等人所共同籌集，與伊毫無關聯；再者，伊僅係單
    純介紹被告甲○○與案外人「小蔡」認識，伊並未從中獲利；此外，伊當初雖曾
    口頭應允被告甲○○代其探詢海洛因購買及進口管道，然伊實無為被告甲○○與
    「小蔡」穿針引線之意，伊只是在騙被告甲○○云云。經查：
  (一)扣案之白粉磚十二袋，人工鑑別編號000000000至000000000
    號，共計七十五塊，合計淨重二七公斤三０一公克，純度百分之八一．七四，純
    質淨重二二公斤三一五．八四公克，均屬毒品危害防制條例所明定列管之第一級
    毒品海洛因，此有法務部調查局九十三年三月三日調科壹字第三二０００一九七
    一號鑑定通知書正本乙紙在卷（九十三年度偵字第五三九號偵查卷第一四０頁）
    可考；又上開扣案白粉磚七十五塊，均係自卸放在基隆港西十六號碼頭，櫃號Ｗ
    ＦＨＵ0000000之貨櫃中起獲之事實，亦有搜索扣押筆錄在卷（九十三年
    度他字第二六號偵查卷宗第三八至三九頁）可憑。是本案在櫃號ＷＦＨＵ000
    0000貨櫃中起獲之白粉磚七十五塊，除屬毒品危害防制條例所明定列管之第
    一級毒品海洛因，不得非法持有、運輸及販賣，亦屬懲治走私條例公告不得私運
    進口之甲項第四款管制物品，此乃本院首堪認定之事實。
  (二)本案被告甲○○、案外人「陳董」、「阿鏘」等人陸續匯入合作金庫銀行中山分
    行梁松偉「0000000000000」帳戶及安泰商業銀行長安東路分行李
    中原「0000000000000」帳戶內之資金，均係為供購買本案毒品使
    用；又上開資金，其中六百萬元左右部分，或係被告甲○○以案外人簡麗秋名義
    ，或係被告甲○○以「江學鈞（本案被告甲○○原名「江學鈞」）」名義所陸續
    匯入，或係被告甲○○交付與被告丁○○以後，由被告丁○○代為匯入；至其餘
    資金，則係案外人「陳董」、「阿鏘」等人所籌集匯入；另上開匯款帳戶，均係
    被告丁○○所指定等事實，迭據被告甲○○陳明在卷（九十三年度偵字第五三九
    號偵查卷宗第七八頁；第一五０頁），且為被告丁○○所不否認，並有上開帳戶
    存款往來對帳單在卷（九十三年度偵字第五三九號偵查卷宗第一二八至一三一頁
    、第一三五至一三七頁）可稽。是本案被告甲○○、丁○○，乃至案外人「陳董
    」、「阿鏘」等，就本案出資購買海洛因之過程，或有實際提供資金之行為，或
    有代為處理匯款轉帳之行為，或有指定匯款轉帳帳戶之行為，此亦均屬情極灼然
    。
  (三)內載有前述海洛因磚七十五塊，櫃號為「ＷＦＨＵ0000000」之貨櫃乙只
    ，係他人利用「依莉公司」名義，於九十三年二月二日，委託「陽明海運」以「
    ＭＩＮＧ　ＥＡＲＴＨ」貨輪第ＩＥ０七Ｎ航次，運輸進入臺灣地區後卸放在基
    隆港西十六號碼頭；而「依莉公司」負責人在查知上情以後，旋數度向「陽明海
    運」在臺灣地區之船務代理公司即大越國際股份有限公司（下稱「大越公司」）
    表明前揭貨櫃並非「依莉公司」所託運進口，並數度要求「大越公司」應儘速退
    運或查明前揭貨櫃之實際託收人等情節，業據證人乙○○（「大越公司」員工）
    、己○○（「大越公司」員工）於偵查及本院審理時；證人王實操（「依莉公司
    」負責人）於偵查中結證明確。「大越公司」獲悉上情以後，旋與該公司在泰國
    之船務代理取得聯繫，並經該泰國船務代理轉知上開貨櫃之實際託收人應更正為
    「憲將公司」，又「憲將公司」在臺灣地區之聯絡人分別為「李生先」及「王先
    生」，渠二人之聯絡電話分別為「0000000000」及「0000000
    000」號等事實，亦據證人乙○○、己○○證述明確，且有受貨人記載為「依
    莉公司」之正利航業股份有限公司到貨通知、載貨證券（ＯＣＥＡＮ　ＢＩＬＬ
    　ＯＦ　ＬＡＤＩＮＧ，簡稱「提單」）、發票、裝箱單及受貨人更正記載為「
    憲將公司（ＳＥＩ─ＪＡＮ  ＴＲＡＤ　ＣＯ  ＬＴＤ）」之載貨證券、發票、
    裝箱單在卷（九十三年度偵字第五三九號偵查卷第二二至三八頁；九十三年度偵
    字第五四０號偵查卷第二七至三一頁）可佐。而上開「0000000000」
    及「0000000000」二支易付卡門號通訊晶片（ＳＩＭ卡），均係被告
    甲○○依被告丁○○之指示購入，用以作為渠等販賣運輸海洛因進口事宜聯絡使
    用之情節，亦經被告甲○○敘明在卷（九十三年度偵字第五三九號偵查卷宗第四
    九頁；第七七頁；本院九十三年四月十四日準備程序筆錄第三頁）；被告甲○○
    及丁○○亦曾互為約定，由被告丁○○化名「李先生」，持「00000000
    00」號通訊晶片（ＳＩＭ卡）；由被告甲○○化名「王先生」，持「0000
    000000」號通訊晶片（ＳＩＭ卡），互為聯絡使用，此並據被告二人坦認
    無誤。證人乙○○為確認本件實際託收人，確曾分別撥打上開行動電話門號與所
    謂之「王先生」、「李先生」聯絡；而分別以「王先生」、「李先生」自稱，並
    以上開行動電話門號與證人乙○○聯繫者，即為本案被告甲○○及丁○○，此亦
    迭據證人乙○○、被告甲○○、丁○○陳明無誤。綜上，堪認本案以進口瓷製花
    瓶為由，冒「依莉公司」名義，以貨櫃夾藏前揭海洛因磚進口之「王先生」、「
    李先生」，實係本案被告甲○○、丁○○二人無疑。
  (四)被告二人雖分別以前情置辯，然查：
  1.被告甲○○部分：
  (1)按毒品危害防制條例第四條所規範之販賣行為，不以販入後復行賣出為必要，祇
    要以營利意思之目的，而有販入或賣出二者其一之行為，即足構成；故行為人持
    有第一級毒品，有以主觀上營利售賣意圖而販入第一級毒品，其雖未及賣出，仍
    應論以販賣第一級毒品既遂罪責。茲本案被告甲○○於偵訊中係陳稱：「（你拿
    到海洛因後要如何處理？）我要交給丁○○的哥哥．．．（你有什麼好處？）丁○○的哥哥如果把這批海洛因賣掉的話，會分紅給我。」（九十三年度偵字五三
    九號偵查卷宗第五０頁）等語，堪認被告甲○○係基於營利之意思，始購買並私
    運本件海洛因進口；被告甲○○既查有出資購買海洛因之事實（詳見本院前述(二)
    之認定），則被告甲○○出於營利之目的而販入本件海洛因磚，雖仍未及賣出或
    未及交由案外人林煥光賣出，旋為警查獲，然被告甲○○之所為，自仍應論以販
    賣第一級毒品既遂罪。被告甲○○於本院審理時雖翻異其詞，改稱：此批毒品是
    買給案外人林煥光吃，目的是讓他吃久一點，是案外人林煥光拿錢叫伊幫他買毒
    品云云，然案外人林煥光實係被告丁○○之胞兄，此業據被告二人一致陳明在卷
    ，則衡諸一般常人之經驗法則，倘被告甲○○辯稱買毒品並非係在為圖對外販賣
    營利，而是案外人林煥光自己要施用乙節屬實，則案外人林煥光何以不直接與其
    胞弟即被告丁○○接觸，反透過被告甲○○向被告丁○○探詢洽購毒品乙事？況
    且，本案所涉之海洛因磚數量高達二十七公斤之譜（詳見本院前述(一)之認定），
    縱以被告甲○○出資（六百萬）之比例換算（被告甲○○自稱：海洛因磚一對【
    二塊】約六十萬），被告甲○○亦可分得七、八公斤（約十對【二十塊】海洛因
    磚）左右之海洛因！此一龐大數量又豈是案外人林煥光一人，得以在短期內消耗
    殆盡（海洛因等毒品均有一定之保存期限，一旦久放即有腐敗之虞）！由此顯見
    ，被告甲○○嗣後改稱：買毒品係為供案外人林煥光自己施用云云，委實令人匪
    疑所思，而難以昭人信服。
  (2)被告甲○○固另辯稱：本案購買毒品，乃至私運毒品進口之相關事宜，均非伊所
    安排云云，惟按二人以上共同實施犯罪之行為者，皆為正犯，刑法第二十八條定
    有明文；易言之，刑法第二十八條所指之共同正犯，乃指二以上之行為人，形成
    一個犯罪共同體，各個行為人彼此皆有以彼此行為互為補充，而在犯罪行為之分
    工與角色分配之協力合作下，共同完成犯罪，達成共同之犯罪目的之謂；既然每
    一個參與行為之人，均係共同決意之實踐者，故而，在刑法之評價上，各個參與
    行為之人，自應相互承擔彼此之刑事責任。茲本案被告甲○○雖未全程參與本件
    毒品販賣、運輸進口之全部過程，然被告甲○○就本案毒品擬以夾藏在進口物品
    木箱之棧板內之方式運輸進口乙節，及被告丁○○為規避海關查緝，擬利用連續
    進口貨櫃走私，並僅擇其中乙只貨櫃夾藏毒品乙情，實均知之甚詳。此觀之被告
    甲○○於警詢時自陳稱：「（問：你與丁○○如何分工自泰國以貨櫃走私海洛因
    返台？）丁○○負責安排貨櫃及與泰國出貨人聯絡，洽談貨源及走私進口方式．
    ．．我出資新臺幣六百餘萬元，至於他出資若干，我並不清楚，但我知道南部有
    一些貨主是他在聯絡的；（問：是否知悉丁○○用何種方法將海洛因夾藏闖關？
    ）當初丁○○曾告訴我夾藏在進口物品木箱之棧板內，但細節部分，我並不清楚
    」（九十三年度偵字第五三九號偵查卷宗第八頁）等語；又陳稱：「我向多年好
    友丁○○探詢有無管道可洽購海洛因毒品來臺販售牟利，丁○○當場表示可以幫
    忙處理，可向泰國方面洽購，且為規避海關查緝，計畫將利用連續進口貨櫃，並
    只擇乙只貨櫃夾藏毒品走私入臺，另丁○○為便於我倆之私密聯絡，乃指示我於
    臺中市購買遠傳電信公司手機易付卡兩片，並約定彼此以前揭兩手機互相通聯；
    我又問到要籌資若干金額？丁○○表示有多少錢就處理多少貨」（九十三年度偵
    字第五三九號偵查卷宗第七七頁）等語即明。被告甲○○就上開情節既然有所認
    知，仍決意推由被告丁○○遂其購買、運輸毒品進口之行為，則顯見被告甲○○
    就本件販賣、私運海洛因進口之行為，已與被告丁○○，乃至案外人「小蔡」等
    ，有合意存在，並係以分工實施之方式以求達到目的，雖被告甲○○並未全程親
    自從事前揭販賣、私運海洛因進口之行為，然此並不影響被告甲○○與被告丁○○、案外人「小蔡」間之共同正犯關係，是被告甲○○以前揭情詞為由，稱其與
    本案所涉之罪名全無關聯云云，顯屬誤會！更何況，被告甲○○除曾依被告丁○○之指示，購買前揭行動門號以供本件毒品運輸進口互為聯繫使用，本件購買毒
    品之資金，其部分（六百萬元左右）亦係由被告甲○○負責籌集，且被告甲○○
    更曾在證人乙○○以前揭電話聯絡時，對證人乙○○主張本案貨物是他的等語，
    並請證人乙○○與「李先生」即被告丁○○聯繫，此均已經本院詳述如前，由此
    可見，被告甲○○就本起販賣、運輸毒品進口乙事，在客觀上顯然已有參與行為
    ，而非如其所稱之「均未參與」！
  2.被告丁○○部分：
  (1)被告丁○○自警詢、偵訊，乃至本院審判時，所持辯詞均不盡相同，甚且一變再
    變：被告丁○○先在警詢時表示伊僅係單純介紹泰國友人「小蔡」與被告甲○○認識而已（九十三年度偵字第五四０號偵查卷第十三頁）等語；嗣於檢察官偵
    查中，則改口稱：伊只是幫被告甲○○向泰國「小蔡」購買毒品（九十三年度偵
    字第五三九號偵查卷第一七一頁）等語；乃至本院審理時，竟翻異改稱：伊並無
    幫被告甲○○買毒品之意思，伊僅係在騙被告甲○○（本院九十三年三月三十一
    日訊問筆錄第四頁）等語；被告丁○○就其如何取得0000000000號
    通訊晶片（ＳＩＭ卡）此一問題，先係辯稱：上開門號係伊自己在長春路的一家
    「７─」買的等語；嗣復改稱：此張通訊晶片（ＳＩＭ卡）是被告甲○○拿給
    伊使用的，至於是何人所購，伊並不知情等語（以上均見九十三年度偵字第五四
    ０號偵查卷第五三、五四頁）；被告丁○○就其與被告甲○○二人，分別以「
    李先生」、「王先生」名義對外自稱乙事，先係辯稱：伊何時有如此說過等語；
    嗣復改稱：伊確曾如此表示過，但此一外號是隨便取的，沒有特別意義等語（以
    上均見九十三年偵字第五三九號偵查卷宗第一七八頁）。由上情以觀，顯見被告
    丁○○就本案所持辯解，確實查有因應庭訊狀況之不同，而隨時翻異其詞之情狀
    ，是被告丁○○歷次辯解之可信度，已屬大有可疑。
  (2)被告甲○○曾於警詢中陳稱：「丁○○負責安排貨櫃及與泰國出貨人聯絡，洽談
    貨源及走私進口方式，我出資新臺幣六百餘萬元，至於他出資若干，我並不清楚
    ，但我知道南部有一些貨主是他在聯絡的，丁○○曾告訴我，已集資一千餘萬元
    ，而海洛因走私進口成功後，將由出資比例分取海洛因。」（參九十三年年度偵
    字五三九號偵查卷宗第八頁）等語；又稱：「約於去年（九十二）十一、十二月
    期間某日，我向多年好友丁○○探詢有無管道可洽購海洛因走私來臺販售牟利，
    丁○○當場表示可以幫忙處理，可向泰國方面洽購，且為規避海關查緝，計畫將
    利用連續進口貨櫃，並只擇乙只貨櫃夾藏毒品走私入臺，另丁○○為便於我倆間
    的私密聯絡，乃指示我於臺中市購買遠傳電信公司手機易付卡兩片，號碼分別為
    0000000000、0000000000，其中0000000000我
    自己留用、0000000000交丁○○使用，並約定彼此以前揭兩手機互相
    通聯。」（參九十三年度偵字五三九號偵查卷宗第七七頁）等語；再稱：「丁○○於今年農曆過年後某日，當面向我透露所購海洛因毒品將於今年二月初，經基
    隆港闖關來臺及海洛因毒品將藏放在貨櫃內承載貨物之棧板夾層內，並要我注意
    持用之0000000000手機有無船務代理公司來電，再將船務代理公司來
    電內容轉告渠，便於渠後續處理。」（參九十三年度偵字五三九號偵查卷宗第七
    九頁）等語；另被告甲○○於偵訊中，亦曾陳述：「（本案的王先生是不是你？
    李先生呢？）我是王先生，丁○○是李先生。王先生及李先生都是丁○○取的，
    他說他有留王先生的稱呼及0000000000的電話給船公司」（九十三年
    度偵字第五三九號偵查卷宗第一七七頁）等語。參之被告丁○○與被告甲○○二
    人，彼此間並無故舊恩怨，此業據被告丁○○自陳在卷（九十三年度偵字第五四
    ０號偵查卷宗第五三頁），倘被告丁○○確未參與本件販賣毒品，乃至運輸毒品
    進口之相關事宜，則被告甲○○以如此詳細之分工方式設詞攀誣被告丁○○之動
    機目的何在？況且，前揭行動電話確實分別由被告甲○○、丁○○二人持用；且
    被告甲○○、丁○○並互以「王先生」、「李先生」為對外聯絡名義，此均據被
    告丁○○坦承無訛，倘被告丁○○行為磊落坦蕩，則其何以不敢以真名示人，反
    對外自稱為「李先生」？更何況，被告丁○○就其曾否出資購買海洛因，又曾否
    以「依莉公司」名義夾藏本件海洛因進口等問題，經測謊之結果，均呈情緒波動
    反應，而經研判為「說謊」；反觀被告甲○○就出資購買海洛因、被告丁○○安
    排本件海洛因進口、乃至匯款帳戶均係被告丁○○所指定等問題，經測謊結果，
    均無情緒波動反應，而經研判為「未說謊」，此亦有法務部調查局九十三年三月
    十七日調科參字第０九三００一０八二五０號測謊報告書在卷（九十三年度偵字
    第五四０號偵查卷宗第一八八至二０二頁）可考。勾稽上情以觀，自堪認被告甲○○就本案所為陳述，較之被告丁○○而言，更為可採。
  (3)本案經冒名之「伊莉公司」，其負責人即證人王實操（依莉公司負責人）於警詢
    、偵查中係陳稱：「大越公司『陳小姐』曾告知泰國貨主曾告知臺灣聯絡人是王
    先生，聯絡電話是0000000000，另一聯絡人是李先生，聯絡電話是0
    000000000，我曾撥打王先生之電話，但均打不通，我再撥打李先生電
    話時，渠告知是提貨人弄錯了，李先生就把電話掛斷，後來，我再與李先生聯絡
    時，電話就無法接通，但九十三年一月三十日下午李先生曾打電話至公司找我，
    謂要派人到我公司交涉此事，經我拒絕後，將電話掛斷，自此以後，未再與渠等
    聯絡」（參九十三年度偵字第五三九號偵查卷第九八頁；九十三年度偵字第五四
    ０號偵查卷宗第二二頁正、反面；第一一二頁）等語。而上開00000000
    00、0000000000號通訊晶片（ＳＩＭ卡），分別係由被告甲○○以
    「王先生」名義；由被告丁○○以「李先生」名義持用，此均經本院認定如前，
    則倘被告丁○○確未參與本案，則被告丁○○何以竟能以「李先生」名義告知證
    人王實操「是提貨人弄錯了」等語？又何以竟能代表實際託收人（貨主）向證人
    王實操表示「要派人到『依莉公司』交涉此事」？由被告丁○○之上開言行舉措
    以觀，無論被告丁○○曾否提供資金，被告丁○○在本案販賣、運輸海洛因進口
    之流程中，顯係扮演重要角色，而居於運疇帷幄之領導者地位乙節，自屬堪可認
    定。
  (4)被告丁○○在本案經查獲以前，或曾透過證人丙○○，或曾親自前往刑事警察局
    舉報本件毒品走私乙事，雖迭據被告丁○○自陳在卷，並經證人丙○○、戊○○
    證述明確，且有內政部警政署刑事警察局九十三年四月二十三日刑偵一（２）字
    第０九三００八七三二一號函暨檢舉筆錄、檢舉人姓名對照表在卷可稽，然查，
    「伊莉公司」負責人王實操曾向證人乙○○表示將報警追究「依莉公司」遭冒名
    進口乙事，此觀之證人乙○○於警訊、偵查中曾證稱：「依莉公司」負責人王實
    操向伊表示「依莉公司」並未進口前開貨櫃後，伊旋向泰國代理商查詢受貨人之
    確實資料，經泰國代理商告知受貨人係『憲將公司』王先生（聯絡電話：000
    0000000）後，伊再與王先生連繫，經王先生告以李先生（電話：000
    0000000）之連絡方式，伊再與李先生連絡，李先生則表示其確係該批貨
    品之受貨人，並堅持要伊以「依莉公司」名義報關，經伊再次與「依莉公司」交
    涉並告以上情，「依莉公司」乃向伊索取李先生之聯絡方式，並堅詞拒絕表示將
    報警處理等語即明，而證人乙○○嗣並曾將上情轉知化名為「李先生」之被告丁○○。茲被告丁○○接獲本案以「伊莉公司」為託收人之「到貨通知單」之時，
    既已由證人乙○○之口中得知「依莉公司」將向治安機關告發本案乙事，則被告
    丁○○自可預料到本案將因員警查緝而提前曝光，是被告丁○○先行舉報之動機
    ，係為圖先下手為強，以撇清己責，俾免日後受刑事制裁之可能性，自屬極高。
    準此，被告丁○○自為檢舉乙事，自尚不足以為推翻前揭對其不利之論據。更何
    況，被告丁○○並未明白指出本件犯案者之實際姓名年籍，而僅係泛稱是綽號「
    毛哥」、「阿瘦」要走私毒品並提出檢舉等語，此亦有上開檢舉筆錄在卷可按，
    名年籍，俾便員警依法查緝？被告丁○○就此，雖於偵查中強解稱：此乃因伊當
    時尚不知被告甲○○之真實姓名，而僅知其綽號為「阿賢」或「眼鏡仔」（九十
    三年度偵字第五四０號偵查卷宗第九五頁以下）云云，然果如被告所辯，被告舉
    報之時所應提及者，亦應為「阿賢」或「眼鏡仔」，而非如其舉報時所稱之「毛
    哥」及「阿瘦」！由此反證，亦足認被告丁○○自行舉報之動機，無非係在求一
    己責任之撇清！
  (五)綜上，本院因認被告所辯，均無足採；本件事證明確，被告販賣、運輸毒品之犯
    行，均堪認定。
二、法律適用及刑之酌科、加、減：
    查海洛因係毒品危害防制條例第二條第二項第一款所明定列管之第一級毒品，不
    得持有、販賣；又所謂販賣者，只要有販入行為即已足，並不以實際售出為必要
    ，亦即，不以購入後復行賣出為必要，如行為人以營利目的購入或賣出，有一於
    此，犯罪即已完成（最高法院二十五年非字第一二三號判例可資參照），被告甲○○、丁○○既以營利之目的，販入第一級毒品海洛因，核其所為，自係犯毒品
    危害防制條例第四條第一項之販賣第一級毒品罪。次查行政院依懲治走私條例第
    二條第四項授權公告之「管制物品項目及其數額」，其甲項管制進口物品第四款
    係規定：毒品危害防制條例所列毒品及其製劑、罌粟種子、古柯種子及大麻種子
    ；且甲項之管制物品均不限數額。是海洛因既為毒品危害防制條例所明定列管之
    第一級毒品，則其必屬懲治走私條例公告管制物品項目及其數額甲項第四款之管
    制進出口物品無疑。核被告甲○○、丁○○以前述夾藏方式，私運海洛因進口，
    自亦係犯毒品危害防制條例第四條第一項之運輸第一級毒品罪及懲治走私條例第
    二條第一項之私運管制物品進口罪。被告甲○○、丁○○及案外人「小蔡」、「
    陳董」、「阿鏘」等人間，就右開犯罪事實皆有犯意之聯絡及行為之分擔，均為
    共同正犯。臺灣基隆地方法院檢察署九十三年度偵字第五０一號併案部分，與已
    經起訴並經本院認定為有罪之部分，為同一事實，屬本院本應依法審理之範圍。
    被告利用不知情之「陽明海運」遂其私運海洛因進口之犯行，為間接正犯。被告
    持有第一級毒品海洛因之低度行為，應為其販賣、運輸第一級毒品之高度行為所
    吸收，不另論罪。被告以一個運輸海洛因進口之行為，分別觸犯構成要件不相同
    之懲治走私條例第二條第一項私運管制物品進口罪及毒品危害防治條例第四條第
    一項運輸第一級毒品罪，為異種想像競和犯，應依刑法第五十五條之規定，論以
    罪名較重之毒品危害防制條例第四條第一項之運輸第一級毒品罪。被告販入海洛
    因之後，復行將之運輸進口之目的，係為對外出售以圖利，所犯上開二罪間，有
    方法目的之牽連關係，為牽連犯，應論以一情節較重（較具實害）之毒品危害防
    制條例第四條第一項之販賣第一級毒品罪。按證人保護法第十四條第一項係規定
    ：「第二條所列刑事案件之被告或犯罪嫌疑人，於偵查中供述與該案案情有重要
    關係之待證事實或其他共犯之犯罪事證，因而使檢察官得以追訴該案之其他共犯
    者，以經檢察官事先同意者為限，就其因供述所涉之犯罪，減輕或免除其刑」；
    茲本案被告甲○○於偵查中，已在承辦檢察官同意適用證人保護法之情形下，詳
    為供述本案被告丁○○之犯罪事證，並使檢察官得以據以追訴，此有檢察官訊問
    筆錄在卷（九十三年度偵字第五三九號偵查卷宗第四八頁以下）可參，則不論被
    告甲○○於本院審理時是否翻異，亦不問被告甲○○於本院審理時所為供述與偵
    查中所為陳述是否一致，檢察官在取供之初，既已同意被告甲○○適用證人保護
    法第十四條第一項之規定，並進而向被告甲○○取得與本案有關之重要供述，則
    自不容檢察官在偵查中取得被告甲○○之供述以後，在本院審理時，再就被告甲○○得否適用證人保護法乙節，為不同之主張；換言之，證人保護法第十四條第
    一項之程序機制一經開啟，即不生檢察官日後撤回同意之問題，否則無異變向承
    認檢察官可以施用詐術取供，而損及司法誠信；準此，公訴人雖於本院審理時當
    庭陳明撤回被告甲○○適用證人保護法第十四條第一項規定之聲請，然公訴人此
    一撤回之表示，既不生法律效力，亦不能拘束本院；從而，本案被告甲○○所涉
    罪名，自仍有證人保護法第十四條第一項減免其刑規定之適用，本院自應適用上
    開規定而依法減輕其刑。本院審酌被告販賣、私運入境之第一級毒品海洛因數量
    龐大，已嚴重破壞公共秩序，且上開海洛因若盡數銷售至市面，將戕害無數國人
    身心，甚且可能連帶引發各種犯罪，危害社會治安甚鉅，情節非輕，處刑本不宜
    寬縱；惟慮及被告丁○○在本起犯罪中，係居於運疇帷幄之首腦角色地位，反觀
    被告甲○○在本起犯行中所扮演之角色分工，僅係受被告丁○○之指示居中聯繫
    ，顯見被告甲○○涉案程度較之被告丁○○尤輕；並考量本案迄今查無積極證據
    足認毒品確已流入市面，而尚未致生實害等一切情狀，認被告甲○○、丁○○之
    惡性，均尚未重達應與社會永久隔離之地步，且被告甲○○之惡性，亦尚未達應
    受無期徒刑宣告之程度，倘依公訴人於本院審理時之所請，分別量處被告甲○○
    無期徒刑、被告丁○○死刑，猶嫌過重，爰衡量上開情狀，被告甲○○之部分並
    應適用證人保護法第十四條第一項之規定減輕其刑，分別量處被告甲○○如主文
    第一項所示之刑；量處被告丁○○如主文第二項所示之刑，併就被告丁○○部分
    ，依法宣告褫奪公權終身，以示懲儆。末查，扣案之白粉磚七十五塊，合計淨重
    二七公斤三０一公克，純度百分之八一．七四，純質淨重二二公斤三一五．八四
    公克，均屬毒品危害防制條例所明定列管之第一級毒品海洛因，此有法務部調查
    局九十三年三月三日調科壹字第000000000號鑑定通知書正本乙紙在卷
    （九十三年度偵字第五三九號偵查卷第一四０頁）可考，詳如前述，自應依毒品
    危害防制條例第十八條第一項前段之規定，宣告沒收併銷燬之。至門號分別為「
    0000000000」及「0000000000」之通訊晶片（ＳＩＭ卡）
    各乙張，為被告所有，持以供本件販賣、運輸海洛因進口聯繫使用，此業據本院
    認定如前，爰依毒品危害防制條例第十九條第一項之規定，併為宣告沒收，如全
    部或一部不能沒收時，追徵其價額。
三、公訴意旨固另以：被告如右揭事實之所為，另涉犯刑法第二百十六條、第二百十
    條之行使偽造私文書罪名云云，然按犯罪事實應依證據認定之，無證據不得認定
    其犯罪事實，刑事訴訟法第一百五十四條第二項定有明文。經查：公訴人並未指
    出被告偽造私文書或行使偽造私文書之具體犯罪事實（亦即，公訴人並未指出被
    告究竟以何人名義偽造了什麼樣內容之私文書），是其所指偽造私文書或行使偽
    造私文書之事實，已因不能特定，而難以成為本院審判之對象，此為本院首應指
    明之處。其次，被告冒「依莉公司」名義運輸本案毒品進口之事實，雖經本院認
    定如前所述，然本院遍核全卷之結果，卷附之受貨人記載為「依莉公司」之正利
    航業股份有限公司到貨通知、載貨證券（ＯＣＥＡＮ　ＢＩＬＬ　ＯＦ　ＬＡＤ
    ＩＮＧ，簡稱「提單」）、發票、裝箱單及受貨人更正記載為「憲將公司（ＳＥ
    Ｉ─ＪＡＮＴＲＡＤ　ＣＯＬＴＤ）」之載貨證券、發票、裝箱單等文件，或係
    船公司，或係船務代理公司，或係泰國不詳託運人業務上製作之文書，核非被告
    冒他人名義所製作。上開文件既均非被告冒他人名義製作，則不論其登載內容是
    否與事實相符，本案皆不生以他人名義偽造私文書之問題！遑論行使冒用他人名
    義所製作之偽造私文書！再者，上開文件雖均屬船公司、船務代理公司或泰國託
    運人業務上製作之文書，然本案並無積極證據足認船公司、船務代理公司或泰國
    託運人明知其製作文書之內容不實，而刑法第二百十五條所謂業務上文書登載不
    實罪，復係「己手犯」，在概念上並無間接正犯成立之空間，是被告冒「依莉公
    司」名義，利用不知情之船公司、船務代理公司或泰國託運人製發上開內容不實
    之業務上文書之行為，自亦無從成立刑法第二百十五條之間接正犯！末以，本案
    被告均矢口否認本起犯罪，此業經本院詳述如前，是本院自已無從辨明本案被告
    在冒用「依莉公司」名義辦理本件毒品進口事宜之際，曾否以「依莉公司」或其
    他人之名義，出具內容不實之文書！茲卷附事證既不足以證明被告確有公訴人所
    指之此部分犯行，本院在職權調查之範圍以內，復查無足認被告確有公訴人所指
    此部分犯行之積極事證，而本應就此為無罪之諭知，惟公訴人認此部分與已經起
    訴並經本院認定為有罪之部分，有牽連犯之裁判上一罪關係，爰不另為無罪之諭
    知，併此指明。
據上論斷，應依刑事訴訟法第二百九十九條第一項前段，毒品危害防制條例第四條第
一項、第十八條第一項前段、第十九條第一項，懲治走私條例第二條第一項、第十一
條，證人保護法第十四條第一項，刑法第十一條前段、第二十八條、第五十五條、第
三十七條第一項，判決如主文。
本案經檢察官張長樹到庭執行職務。
中      華      民      國      九十三      年      六      月    九    日
                                臺灣基隆地方法院刑事第四庭
                                    審判長法  官  陳志祥
                                          法  官  陳玉雲
                                          法  官  王慧惠
右正本證明與原本無異。
對於本件判決如有不服，應於收受送達後十日內，向本院提出上訴書狀，上訴於臺灣
高等法院，並按他造當事人之人數附具繕本。
                                          書記官  王月娥
中      華      民      國      九十三      年      六      月    九    日
附錄論罪法條：
毒品危害防制條例第四條第一項：
製造、運輸、販賣第一級毒品者，處死刑或無期徒刑；處無期徒刑者，得併科新臺幣
一千萬元以下罰金。
懲治走私條例第二條第一項：
私運管制物品進口、出口逾公告數額者，處七年以下有期徒刑，得併科新臺幣三百萬
元以下罰金。
